臺灣高等法院刑事判決
110年度上訴字第3258號
上  訴  人  臺灣臺北地方檢察署檢察官
被      告  程聖儒





指定辯護人  本院公設辯護人戴遐齡
上列上訴人因被告違反槍砲彈藥刀械管制條例案件，不服臺灣臺
北地方法院110年度訴緝字第38號，中華民國110年9月29日第一
審判決（起訴案號：臺灣臺北地方檢察署108年度偵字第27687號
），提起上訴，本院判決如下：
    主  文
上訴駁回。
    理  由
一、公訴意旨略以：被告程聖儒明知未經許可不得持有具有殺傷
    力之子彈，竟未經許可，基於持有具殺傷力子彈之犯意，於
    不詳時地，收受真實姓名年籍均不詳之某人所交付之非制式
    子彈（由口徑9mm制式空包彈組合直徑8.8mm金屬彈頭）1顆
    後（下稱本案子彈），即非法持有之。嗣被告於民國108年1
    1月2日凌晨1時15分許（起訴書誤載為1時25分），駕駛車牌
    號碼000-0000號自用小客車（下稱本案小客車），行經臺北
    市大安區辛亥路與建國南路口處，因行跡可疑遭警攔查，員
    警經同意進行搜索後，當場在上開車內駕駛座（起訴書誤載
    為副駕駛座）椅墊下方查扣上開非制式子彈1顆。因認被告
    涉有槍砲彈藥刀械管制條例第12條第4項之非法持有子彈罪
    嫌。
二、按犯罪事實應依證據認定之，無證據不得認定犯罪事實。又
    不能證明被告犯罪者，應諭知無罪之判決，刑事訴訟法第15
    4條第2項、第301條第1項分別定有明文。而事實之認定，應
    憑證據，如未能發現相當證據，或證據不足以證明，自不能
    以推測或擬制之方法，以為裁判基礎。再認定不利於被告之
    事實，須依積極證據，苟積極證據不足為不利於被告事實之
    認定時，即應為有利於被告之認定，更不必有何有利之證據
    。而認定犯罪事實所憑之證據，雖不以直接證據為限，間接
    證據亦包括在內；然而無論直接或間接證據，其為訴訟上之
    證明，須於通常一般之人均不致有所懷疑，而得確信其為真
    實之程度者，始得據為有罪之認定，倘其證明尚未達到此一
    程度，而有合理之懷疑存在，致無從為有罪之確信時，即應
    為無罪之判決。且刑事訴訟法第161條第1項規定，檢察官就
    被告犯罪事實，應負舉證責任，並指出證明之方法。因此，
    檢察官對於起訴之犯罪事實，應負提出證據及說服法院之實
    質舉證責任。倘其所提出之證據，不足為被告有罪之積極證
    明，或其指出證明之方法，無從說服法院以形成被告有罪之
    心證，基於無罪推定之原則，自應為被告無罪之諭知（最高
    法院82年度台上字第163號、76年台上字第4986號、92年台
    上字第128號判決、判例意旨參照）。
三、公訴意旨認被告涉有前開罪嫌，係以被告之供述、證人高裕
    順之證述、臺北市政府警察局大安分局（下稱大安分局）敦
    化南路派出所搜索扣押筆錄、扣押物品目錄表、內政部警政
    署刑事警察局108年12月12日刑鑑字第1088012459號鑑定書
    （下稱本案鑑定書）為據。
四、訊據被告堅決否認涉有上開罪嫌，辯稱：伊固有於上開時地
    駕駛本案小客車為警欄查，並經警在車上查獲本案子彈，然
    伊並不知悉車內有該子彈，因該車係伊兄長程聖傑所有，前
    並出借給高裕順使用，該子彈應該是高裕順遺留下來的等語
    。經查：
　㈠被告於上開時地駕駛其胞兄程聖傑所有之本案小客車，為警
    攔查，經警在該車駕駛座椅墊下方扣得本案子彈，且扣案子
    彈經鑑定結果認屬非制式子彈，可擊發而具殺傷力等情，為
    被告所供承，且有自願受搜索同意書、大安分局敦化南路派
    出所搜索扣押筆錄、扣押物品目錄表、本案鑑定書、本案小
    客車車號查詢汽車車籍資料、現場及扣押物品照片等件在卷
    可稽，堪認屬實。
　㈡本案子彈經警方以氰丙烯酸酯法處理，未經發現足資比對含
    被告在內之生物跡證及指紋，有臺北市政府警察局大安分局
    110年8月17日北市警安分刑字第1103061331號函在卷可稽（
    見原審卷第163頁）。且據證人高裕順證稱：伊有於107年至
    108年2、3月間向程聖傑借用本案小客車等語（見偵卷第143
    至144頁、原審卷第237至238頁），而高裕順另於108年2月2
    6日在新北市○○區○○街00號，經警在其向廖建華借用之車牌
    號碼00-0000號自用小客車上，查獲槍管、非制式子彈21顆
    及不具殺傷力之子彈2顆等情（下稱高裕順另案槍砲案件）
    ，有新北市政府警察局新店分局108年2月26日搜索扣押筆錄
    、扣押物品目錄表、自願受搜索同意書、現場錄影畫面截圖
    、扣押物品照片、內政部警政署刑事警察局108年3月18日刑
    鑑字第1080022051號鑑定書、109年7月22日刑鑑字第109007
    5820號鑑定書、108年4月9日內授警字第1080871041號函等
    件在卷可稽（參臺灣臺北地方檢察署108年度偵字第7169號
    卷〈下稱高裕順另案偵卷〉第57至69、83至119、195至200、2
    05至207，原審法院108年度訴字第1072號卷第181頁）。另
    查，本案係經警攔查被告所駕駛本案小客車，員警於車上先
    發現毒品針筒及夾鍊袋後，再逐一查找車內座椅、車門、腳
    踏墊、引擎蓋內部等處，約10餘分鐘後，經員警將駕駛座椅
    椅背下壓，並自右後車門探身查找，始在駕駛座椅腳踏墊近
    後座處邊緣查獲本案子彈等情，業據本院會同檢察官、被告
    及辯護人勘驗員警查緝過程密錄器影像光碟，有本院勘驗筆
    錄、錄影畫面截圖及查獲照片可稽（參本院卷第122至136頁
    、偵卷第41頁），並經證人即查緝員警林辛元到庭證述該子
    彈發現位置，並證稱：照正常駕駛習慣坐進駕駛座時，是看
    不到本案子彈的等語（見本院卷第150、152頁）。是衡以本
    案子彈上既查無被告之生物跡證及指紋，亦非放置於本案小
    客車上一般人均可明顯查覺之位置，且高裕順亦曾有在向他
    人借用之車輛上放置槍彈之情形，則被告辯稱本案子彈係高
    裕順借用本案小客車期間所遺留，伊就此並不知情等語，似
    非全然無稽。至證人林辛元固證稱：伊係站在駕駛座車門邊
    蹲下，頭往駕駛座底下看並用手電筒往座位底下照，就看到
    反光而查獲該子彈，並沒有調整駕駛座的位置等語，然此部
    分證述與前開密錄器影像未符，顯係證人因時日過久而遺忘
    查獲細節，尚難據此為不利於被告之認定。
　㈢檢察官固另主張：高裕順係在將本案小客車返還予程聖傑後
    ，始取得其另案槍砲案件之涉案子彈，且其涉案子彈與本案
    子彈間口徑直徑並不相同，難認本案子彈係高裕順所遺留等
    語。經查，本案子彈係由口徑9mm制式空包彈組合直徑約8.8
    mm金屬彈頭而成之非制式子彈，高裕順另案槍砲案件所涉子
    彈24顆中，15顆係由口徑9mm制式空包彈組合直徑約8.9mm金
    屬彈頭而成之非制式子彈，3顆係由口徑9mm制式空包彈組合
    直徑約9.0mm金屬彈頭而成之非制式子彈，6顆係由金屬彈殼
    組合直徑約9.0mm金屬彈頭而成之非制式子彈，有前開鑑定
    書2紙可稽（參偵卷第159至160頁、高裕順另案偵卷第195至
    198頁），兩案子彈尺寸固略有些微差異，惟既均為非制式
    子彈，本無統一規格，且觀高裕順於另案槍砲案件中所持之
    子彈，其中15顆非制式子彈之外觀及製成方式與本案子彈類
    似，兩者之金屬彈頭直徑差異僅0.1mm，非無可能僅屬測量
    之誤差而實為同種樣式，尚難以各該子彈之尺寸差異即認本
    案子彈與高裕順全然無關，亦無法據此推認本案子彈為被告
    所持有。
五、綜上所述，檢察官所舉直接及間接證據，尚無從證明本案子
    彈確為被告所持有，無法使本院形成被告有罪之心證，依前
    開說明，應為被告無罪之諭知。
六、駁回上訴之理由：
　　原審同此認定而判決被告無罪，核其認定於法並無違誤。檢
    察官固以被告獨自使用本案小客車長達8個月，理應知悉本
    案子彈在其車內，可能係遭警臨檢時所藏置，且高裕順另案
    槍砲案件之子彈與本案子彈並不相同為由提起上訴，主張本
    案子彈為被告所持有，然所舉證據均未能使本院形成確信，
    已如前述，其上訴為無理由，應予駁回。 
據上論斷，應依刑事訴訟法第368條，判決如主文。
本案經檢察官陳弘杰提起公訴，檢察官郭昭吟提起上訴，檢察官
陳慧玲、朱婉綺到庭執行職務。
中　　華　　民　　國　　111 　年　　3 　　月　　31　　日
                  刑事第八庭  審判長法　官  陳世宗
                                    法　官  呂寧莉
                                    法　官  林呈樵
以上正本證明與原本無異。
被告不得上訴。
檢察官如不服本判決，應於收受送達後20日內向本院提出上訴書
狀，惟須受刑事妥速審判法第9條限制。其未敘述上訴之理由者
，並得於提起上訴後20日內向本院補提理由書(均須按他造當事
人之人數附繕本)「切勿逕送上級法院」。
刑事妥速審判法第9條：
除前條情形外，第二審法院維持第一審所為無罪判決，提起上訴
之理由，以下列事項為限：
一、判決所適用之法令牴觸憲法。
二、判決違背司法院解釋。
三、判決違背判例。
刑事訴訟法第 377 條至第 379 條、第 393 條第 1 款之規定，
於前項案件之審理，不適用之。
                                    書記官　謝雪紅
中　　華　　民　　國　　111 　年　　3 　　月　　31　　日